【裁判字號】    99,訴,1534
【裁判日期】    991209
【裁判案由】    損害賠償
【裁判全文】
臺灣桃園地方法院民事判決              99年度訴字第1534號
原      告  翁淑琪
被      告  吳松圃
訴訟代理人  李英寬
上列當事人間請求損害賠償事件，經本院刑事庭以99年度簡上附
民字第45號刑事附帶民事訴訟裁定移送民事庭審理，本院於民國
99年月11日18言詞辯論終結，判決如下：
    主  文
被告應給付原告新臺幣陸萬元，及自民國九十九年六月十日起至
清償日止，按週年利率百分之五計算之利息。
被告應於桃園縣桃園市○○路二八○之一號臺北捷豹社區之公佈
欄，張貼字體大小為長寬各五公分，如附件所示之道歉啟事七日
。
原告其餘之訴駁回。
訴訟費用由被告負擔十分之二，餘由原告負擔。
本判決第一項得假執行。
原告其餘假執行之聲請駁回。
    事實及理由
一、原告主張：
  (一)被告係桃園縣桃園市○○路臺北捷豹社區之住戶，於民國98
    年6 月25日20時50分許，在桃園縣桃園市○○路280 號1 樓
    該社區大廳內，因不滿時任該社區監察委員之原告對社區住
    戶質疑管理委員會帳目不清與是否續繳管理費所為之說明，
    竟動手毆打原告右肩一下，致使原告受有右肩部挫傷併瘀傷
    之傷害，有診斷證明書可資為據。且被告亦於公眾面前對原
    告以「幹妳娘」之穢語辱罵原告，被告涉犯刑事傷害罪及公
    然侮辱罪部分，業經鈞院以98年度桃簡字第3461號刑事簡易
    判決判處被告傷害罪拘役35日，公然侮辱罪拘役20日，應執
    行拘役55日，經被告提起上訴後，亦遭鈞院以99年度簡上字
    第443 號駁回其上訴而確定。前揭被告所為，係不法侵害原
    告身體、健康及名譽權，造成原告受有非財產上之損害，爰
    依民法第184 條第1 項、第195 條第1 項規定，提起本件訴
    訟。
  (二)聲明：
  1.被告應給付原告新臺幣（下同）50萬元，及自刑事附帶民事
    訴訟起訴狀繕本送達翌日起至清償日止，按週年利率百分之
    五計算之利息。
  2.被告應於桃園縣桃園市○○路280 之1 號臺北捷豹社區之公
    佈欄，張貼字體大小為長寬各五公分，如附件所示之道歉啟
    事7 日。
 3.就聲明第1項願供擔保，請准宣告假執行。
二、被告抗辯：
  (一)對刑事認定事實不爭執，但原告請求賠償金額過高。
  (二)聲明：原告之訴及假執行之聲請均駁回。
三、得心證之理由：
  (一)本件原告主張被告於前揭時地公然侮辱原告並出拳毆打原告
    右肩一下致原告受有右肩部挫傷併瘀傷之傷害，並經本院刑
    事判決認定被告涉犯傷害罪、公然侮辱罪確定等事實，有原
    告所提出之診斷證明書附卷為證（參見99年度簡上附民字第
    45號卷第6 頁），並經本院依職權調取上開案件刑事卷宗（
    含偵查卷宗）核閱無訛，上開事實復經被告自認，應認為真
    實。
  (二)按因故意或過失，不法侵害他人之權利者，負損害賠償責任
    ；不法侵害他人之身體、健康、名譽、自由、信用、隱私、
    貞操，或不法侵害其他人格法益而情節重大者，被害人雖非
    財產上之損害，亦得請求賠償相當之金額。其名譽被侵害者
    ，並得請求回復名譽之適當處分，民法第184 條第1 項前段
    及第195 條第1 項分別定有明文。又所謂適當之處分，係指
    該處分在客觀上足以回復被害人之名譽且屬必要者而言（最
    高法院86年度台上字第3706號判決意旨參照）。本件被告出
    拳毆打原告右肩部一下致原告受有右肩部挫傷併瘀傷之傷害
    ，係屬不法侵害原告身體、健康之人格權；復在公開場合故
    意以毀損他人名譽之言語辱罵原告，亦屬不法侵害原告名譽
    權，原告因被告不法其侵害身體、健康及名譽權而受有非財
    產上損害，自得向被告請求慰撫金。再按慰撫金之多寡，應
    斟酌雙方之身分、地位、資力與加害之程度及其他各種情形
    核定相當之數額，其金額是否相當，自應依實際加害情形與
    被害人所受之痛苦及雙方之身分、地位、經濟狀況等關係決
    定之。本件原告所受傷害雖非重大，然被告僅因不滿原告就
    帳目及管理費之說明即動手毆打原告，對原告心理造成一定
    恐懼，而名譽為社會一般人對個人之評價，原告時任社區監
    察委員，被告於社區內公眾得共見共聞之公開處所中辱罵原
    告，相關在場之人多為住區住戶，對於原告之評價當會有所
    影響，故被告所為將使原告之名譽受到貶損，原告在精神上
    亦會因而受有痛苦，另斟酌原告為五專畢業，目前從事買賣
    業，被告則自行開設中醫診所，目前診所處於負債狀況等一
    切情況，本院認原告請求被告賠償之精神慰撫金應以6 萬元
    為適當。又本院審酌被告前揭言語係於原告住所之臺北捷豹
    社區所為，如於該社區○○道歉啟事7 日，足以回復原告之
    名譽，且認原告請求被告張貼如附件所示之道歉啟事內容亦
    屬適當，應予准許。
四、綜上所述，原告依侵權行為之法律關係，請求被告給付原告
    6 萬元，及自刑事附帶民事訴訟起訴狀繕本送達之翌日即99
    年6 月10日起至清償日止，按週年利率百分之5 計算之利息
    ，及被告應於桃園縣桃園市○○路280 之1 號臺北捷豹社區
    之公佈欄，張貼字體大小為長寬各五公分，如附件所示之道
    歉啟事7 日，為有理由，應予准許，逾此部分之請求，則無
    理由，應予駁回。
五、按所命給付之金額或價額未逾500,000 元之判決，法院應依
    職權宣告假執行，民事訴訟法第389 條第1 項第5 款定有明
    文。本件判決所命給付之金額未逾500,000 元，爰依職權宣
    告假執行。
六、據上論結，本件原告之訴為一部有理由，一部無理由，依民
    事訴訟法第79條、第389 條第1 項第5款，判決如主文。
中    華    民    國    99    年    12    月     9     日
                  民事第一庭  審判長法  官  郭琇玲
                                    法  官  陳婉玉
                                    法  官  郭俊德
附件
┌───────────────────────────┐
│臺北捷豹社區住戶吳松圃對本大棟大樓住戶翁淑琪所為之人身│
│傷害以及公然侮辱等行為，在此請求翁淑琪的原諒，並公開道│
│歉。                                                  │
└───────────────────────────┘
正本係照原本作成。
如對本判決上訴，須於判決送達後20日內向本院提出上訴狀。如
委任律師提起上訴者，應一併繳納上訴審裁判費。
中    華    民    國    99    年    12    月     9     日
                                    書記官  黃澧

司法院資訊處製作；財團法人民間司法改革基金會備份。
